臺灣臺南地方法院民事判決
111年度訴字第228號
原      告  良京實業股份有限公司

法定代理人  平川秀一郎

訴訟代理人  林良一  
被      告  黃新添  

上列當事人間請求返還借款事件，經民國111年4月25日言詞辯論
終結，本院判決如下：
    主    　文
被告應給付原告新臺幣貳萬玖仟捌佰伍拾捌元，及自民國九十六
年十月一日起至民國一零四年八月三十一日止，按週年利率百分
之十九點七一計算之利息，及自民國一零四年九月一日起至清償
日止，按週年利率百分之十五計算之利息。
被告應給付原告新臺幣貳萬柒仟參佰貳拾陸元，及其中新臺幣壹
萬柒仟壹佰陸拾伍元自民國九十七年十二月一日起至民國一百零
四年八月三十一日止，按週年利率百分之十九點七一計算之利息
，及自民國一零四年九月一日起至清償日止，按週年利率百分之
十五計算之利息。
被告應給付原告新臺幣肆拾參萬壹仟零參拾參元，其中新臺幣參
拾捌萬零捌佰肆拾參元，自民國九十五年十月二十五日起至清償
日止，按週年利率百分之十二點一一四計算之利息，暨新臺幣壹
佰元之違約金。
原告其餘之訴駁回。
訴訟費用由被告負擔。
本判決原告勝訴部分得假執行。 
    事實及理由
壹、程序事項：
一、本件被告經合法通知，未於最後言詞辯論期日到場，核無民
    事訴訟法第386條各款所列情形，爰依原告之聲請，由其一
    造辯論而為判決。
二、訴狀送達後，原告不得將原訴變更或追加他訴，但擴張或減
    縮應受判決事項之聲明者，不在此限，民事訴訟法第255條
    第1項第3款定有明文。本件原告起訴時原訴之聲明第一、二
    項請求「被告應給付原告新臺幣(下同)29,858元，及自民國
    96年10月1日起至104年8月31日止，按週年利率19.71%計算
    之利息，及自104年9月1日起至清償日止，按週年利率15%計
    算之利息，暨自96年11月2日起至清償日止，逾期在6個月以
    內者，按上開利率百分之10，逾期超過6個月者，按上開利
    率百分之20計算之違約金。」、「被告應給付原告47,726元
    ，及自其中17,165元自97年12月1日起至104年8月31日止，
    按週年利率19.71%計算之利息，及自104年9月1日起至清償
    日止，按週年利率15%計算之利息，及自97年12月1日起至清
    償日止，每月加計付600元之逾期手續費」。嗣於111年4月2
    5日言詞辯論期間變更原訴之聲明第一、二項為「被告應給
    付原告29,858元，及自96年10月1日起至104年8月31日止，
    按週年利率19.71%計算之利息，及自104年9月1日起至清償
    日止，按週年利率15%計算之利息」、「被告應給付原告27,
    326元，及其中17,165元自97年12月1日起至104年8月31日止
    ，按週年利率19.71%計算之利息，及自104年9月1日起至清
    償日止，按週年利率15%計算之利息」。核原告所為係縮減
    應受判決事項聲明，揆諸前開說明，自為適法，合先敘明。
貳、實體方面：
一、原告起訴主張：
　㈠被告前向寶華商業銀行股份有限公司簽定信用卡使用契約，
    被告得持用核發之信用卡於特約商店記帳消費，但應於當期
    繳款截止日前清償，若未於每月繳款截止日前付清當期最低
    應繳金額，則全部借款視為到期，並按消費借款總額，自入
    帳日起，依約定利率百分之19.71計算利息，及逾期未滿六
    個月者，按上開利率百分之十，超過六個月者，按上開利率
    百分之二十計算之違約金。詎被告未履行繳款義務，尚有本
    金及利息拒不清償。本件案經寶華商業銀行股份有限公司讓
    與債權予原告並通知被告後，屢次催告其速來給付，猶置之
    不理，爰依消費借貸及債權讓與之法律關係提起本件訴訟等
    語。
　㈡被告前向慶豐商業銀行股份有限公司申辦信用卡並簽定使用
    契約，被告得持用核發之信用卡於特約商店記帳消費，但應
    於當期繳款截止日前清償，若於當期繳款截止日前未繳清該
    期全部信用卡帳款時，即表示選擇以循環信用方式繳款，並
    按實際撥付消費款予特約商店之日起，依年利率百分之19.7
    1按日計算，計付循環信用利息，若未於當期繳款截止日前
    ，繳付最低應繳金額或延誤繳款期限者，另需給付逾期手續
    費，延滯第一個月當月加計付150元，延滯第二個月當月加
    計付300元，延滯第三個月（含）以上每月加計付600元之逾
    期手續費。詎被告未履行繳款義務，尚有本金及利息、逾期
    手續費拒不清償。案經慶豐商業銀行股份有限公司讓與債權
    予慶銀資產管理股份有限公司，嗣再經慶銀資產管理股份有
    限公司讓與債權予原告並通知被告後，屢次催告其速來償還
    ，猶置之不理，爰依消費借貸及債權讓與之法律關係提起本
    件訴訟等語。
　㈢被告前向慶豐商業銀行股份有限公司（下稱慶豐銀行）申請
    個人信用貸款，借款額度為40萬元整，利率以前三個月按3%
    固定計息，期滿後按放款基準利率加計年息百分之7.75(4.3
    64%+7.75%=12.114%)計付利息，未按期攤還本息時，逾期未
    超過六個月内者，按上開利率百分之十，超過六個月者，就
    超過部分，按上開利率百分之二十計算之違約金，如有任何
    一期未如期清償時，自視為全部到期，有貸款契約書可稽。
    詎被告未履行繳款義務，尚有本金及利息、違約金拒不清償
    ，依借款約定事項第6條、第9條規定，視為債務全部到期，
    被告自應償還前開請求之借款本息及違約金。案經慶豐商業
    銀行股份有限公司讓與債權予慶銀資產管理股份有限公司，
    嗣再經慶銀資產管理股份有限公司讓與債權予原告並通知被
    告後，屢次催告其速來償還，猶置之不理，爰依消費借貸及
    債權讓與之法律關係提起本件訴訟等語。
　㈣並聲明：⒈被告應給付原告29,858元，及自96年10月1日起至1
    04年8月31日止，按週年利率19.71%計算之利息，及自104年
    9月1日起至清償日止，按週年利率15%計算之利息。⒉被告應
    給付原告27,326元，及其中17,165元自97年12月1日起至104
    年8月31日止，按週年利率19.71%計算之利息，及自104年9
    月1日起至清償日止，按週年利率15%計算之利息。⒊被告應
    給付原告431,033元，其中380,843元，自95年10月25日起至
    清償日止，按週年利率百分之12.114計算之利息，及自95年
    10月25日起至清償日止，按上開利率20%計算之違約金。
二、被告未於言詞辯論期日到庭，亦未提出書狀為任何陳述或答
    辯。
三、原告主張之上開事實，業據提出與其所述相符之現金卡申請
    書影本、分攤表、債權讓與證明書影本、債權讓與金額表、
    民眾日報公告影本、慶豐商業銀行信用卡約定條款影本、債
    權本金餘額明細表、貸款契約、慶豐銀行交易明細查詢表、
    慶豐商業銀行放貸基準利率歷次調整明細表等件為證。而被
    告對於原告主張之事實，已於相當時期受合法之通知，卻未
    於言詞辯論期日到場爭執，亦未提出任何書狀或證據資料爭
    執前揭原告主張事實。是本院綜合上開事證，認原告主張之
    上開事實，堪信為真實。
四、按借用人應於約定期限內，返還與借用物種類、品質、數量
    相同之物；遲延之債務，以支付金錢為標的者，債權人得請
    求依法定利率計算之遲延利息，但約定利率較高者，仍從其
    約定利率，民法第478條前段、第233條第1項分別定有明文
    。本件被告積欠原告借款，尚有如主文第1、2、3項所示之
    金額、利息未為清償，揆諸前開說明，原告依消費借貸之法
    律關係，請求被告給付如主文第1、2、3項所示之金額、利
    息，洵屬有據，應予准許。
五、又約定之違約金額過高者，法院得減至相當之數額，民法第
    252條定有明文。本件原告訴之聲明第三項，請求被告就信
    用貸款應給付自95年10月25日起至清償日止，按週年利率12
    .114%之20%計算違約金等情，然本院審酌原告因被告遲延清
    償信用貸款債務，除受有利息損失外，尚難認有其他損害，
    且原告並未證明除利息損失外更有何損失，又參酌國内貨幣
    市場利率已大幅調降，依原告向被告收取利息之利率，足以
    獲得相當之經濟利益，若再課予被告給付上開違約金給付義
    務，殊非公允，故本院認為原告請求信用貸款之違約金應酌
    減為100元，始為適當。
六、綜上所述，原告依消費借貸及債權讓與之法律關係，請求被
    告給付29,858元，及自96年10月1日起至104年8月31日止，
    按週年利率19.71%計算之利息，及自104年9月1日起至清償
    日止，按週年利率15%計算之利息；及請求被告給付27,326
    元，其中17,165元自97年12月1日起至104年8月31日止，按
    週年利率19.71%計算之利息，及自104年9月1日起至清償日
    止，按週年利率15%計算之利息；復請求被告給付431,033元
    ，其中380,843元，自95年10月25日起至清償日止，按週年
    利率百分之12.114計算之利息，暨新臺幣100元之違約金，
    為有理由，應予准許；逾此範圍之請求，為無理由，應予駁
    回。
七、各當事人一部勝訴、一部敗訴者，其訴訟費用，由法院酌量
    情形，命兩造以比例分擔或命一造負擔，或命兩造各自負擔
    其支出之訴訟費用，民事訴訟法第79條定有明文。本件原告
    之訴一部為有理由、一部無理由，本院審酌原告敗訴部分係
    有關於違約金過高部分，認第一審訴訟費用全數由被告負擔
    為適當。
八、訴訟費用負擔之依據：民事訴訟法第79條。
中　　華　　民　　國　　111 　年　　 5　　月　　 9　　日
                        民事第四庭法  官  葉淑儀
以上正本證明與原本無異。
如不服本判決，應於送達後20日內，向本院提出上訴狀並表明上
訴理由，如於本判決宣示後送達前提起上訴者，應於判決送達後
20日內補提上訴理由書（須附繕本）。如委任律師提起上訴者，
應一併繳納上訴審裁判費。
中　　華　　民　　國　　111 　年　　 5　　月　　 9　　日
                                  書記官  林幸萱